臺灣高等法院臺中分院刑事裁定
110年度毒抗字第968號
抗  告  人
即  被  告  沈當益



上列抗告人因違反毒品危害防制條例案件，經檢察官聲請觀察、
勒戒，不服臺灣南投地方法院110年度毒聲字第218號中華民國11
0年7月1日第一審裁定（聲請案號：臺灣南投地方檢察署110年度
毒偵字第512號、110年度聲觀字第175號），提起抗告，本院裁
定如下：
    主  文
抗告駁回。
    理  由
一、抗告意旨略以：抗告人即被告沈當益（下稱抗告人）因為今
    年1月間父親罹患癌症過世，抗告人與父親感情甚佳，心情
    上難以接受；另因更生人的身分，工作四處碰壁，或受到異
    樣眼光，抗告人無法接受這種壓力，因此又再吸毒，想忘掉
    一切難過的事情。依新聞報導，吸毒的人是病人，應由醫師
    予以藥物治療，才能夠不再犯錯，為此請求撤銷原裁定，讓
    抗告人接受美沙酮藥物治療等語。
二、犯毒品危害防制條例第10條之罪者，檢察官應聲請法院裁定
    ，令被告入勒戒處所觀察、勒戒，其期間不得逾2月。依前
    項規定為觀察、勒戒或強制戒治執行完畢釋放後，3年後再
    犯第10條之罪者，適用前2項之規定。毒品危害防制條例第2
    0條第1項、第3項定有明文。
三、經查：　　
(一)毒品危害防制條例第20條第1項規定之觀察、勒戒處分，並
    非對於施用毒品犯罪者之懲處，而係針對受處分人將來之危
    險所為預防、矯正措施之保安處分，目的係為斷絕施用毒品
    者之身癮及心癮，並屬強制規定，除檢察官審酌個案情形，
    依同條例第24條第1項為附條件緩起訴處分，可排除適用觀
    察、勒戒之程序外，凡犯毒品危害防制條例第10條之罪，經
    檢察官聲請法院裁定將被告送勒戒處所觀察、勒戒者，法院
    僅得就其聲請審查被告是否有施用毒品之行為，以及被告是
    否為「初犯」或為觀察、勒戒、強制治療執行完畢後「3年
    內再犯」而為准駁之裁定，並無自由斟酌以其他方式替代或
    得以其他原因、被告之個人因素而免予執行或暫緩執行之權
    。
(二)本件抗告人基於施用第二級毒品甲基安非他命之犯意，於民
    國110年4月23日19時許，在南投縣南投市南營路慶福寺旁，
    以將甲基安非他命置於玻璃球內以火燒烤加熱吸食煙霧之方
    式，施用甲基安非他命1次；另基於施用第一級毒品海洛因
    之犯意，於同年月25日20時許，在南投縣南投市南營路某公
    園，以將海洛因加水稀釋置入針筒注射之方式，施用海洛因
    1次。嗣為警於同年月27日9時38分許，持原審法院核發之搜
    索票，在抗告人位於南投縣○○市○○○路00巷0號居所執行搜索
    查獲，經其同意採集尿液送檢驗後，結果呈嗎啡、可待因、
    安非他命、甲基安非他命陽性反應等情，業據抗告人於警詢
    、偵查中坦認不諱，並有臺灣南投地方檢察署鑑定許可書、
    南投縣政府警察局勘察採證同意書、南投縣政府警察局刑警
    大隊鑑驗尿液真實姓名對照表、中山醫學大學附設醫院檢驗
    科藥物檢測中心尿液檢驗報告在卷可佐，足認抗告人上開任
    意性自白與事實相符，應可採信，其於上開時、地施用第一
    、二級毒品之犯行，應堪認定。又抗告人前於92年間因施用
    毒品案件，經原審法院以92年度毒聲字第211號裁定送觀察
    、勒戒後，因認無繼續施用毒品之傾向，於92年9月4 日執
    行完畢釋放出所，經臺灣彰化地方檢察署檢察官以92年度毒
    偵字第2007號為不起訴處分確定，此後抗告人雖曾因施用毒
    品經判處罪刑，但未曾再受觀察、勒戒、強制戒治執行等情
    ，有臺灣高等法院被告前案紀錄表存卷可參。原審因認抗告
    人本件施用第一、二級毒品犯行，距其最近1次觀察、勒戒
    執行完畢釋放已逾3年，檢察官之聲請為正當，而依毒品危
    害防制條例第20條第3項規定，裁定抗告人令入勒戒處所觀
    察、勒戒，經核於法並無不合。
(三)又觀察、勒戒處分係針對施用毒品者將來之危險所為預防、
    矯治措施之保安處分，係為矯正行為人反社會性格，採用徹
    底隔絕毒品、專業諮商輔導或必要醫療支援等方法，協助其
    戒斷施用毒品之身癮及心癮，以達教化與治療之目的，並防
    衛社會安全，其性質非為懲戒行為人。為達上述目的，不得
    已於一定期間限制或拘束行為人之人身自由，既為法之所許
    ，當無因個人工作或家庭等因素而免予執行之理。本件抗告
    人既有前揭施用毒品之行為，自有予以矯治並預防其將來繼
    續施用之必要性，至於抗告人所述因父親離世、工作受挫等
    因素，均核與毒品危害防制條例第20條第1項、第3項裁定令
    入勒戒處所觀察、勒戒之要件無涉，尚不足採為解免其依法
    應受之觀察、勒戒處分，而撤銷原裁定之正當理由，附此敘
    明。
四、綜上所述，原審法院認抗告人施用第一、二級毒品犯行明確
    ，依檢察官之聲請，裁定抗告人令入勒戒處所觀察、勒戒，
    經核於法並無違誤。抗告人徒以前揭情詞提起抗告，請求撤
    銷原裁定，為無理由，應予駁回。　　
據上論結，應依刑事訴訟法第412條，裁定如主文。
中　　華　　民　　國　　110 　年　　8 　　月　　19　　日
         　刑事第十庭    審判長法　官  陳  宏  卿
　　　　　　　　　　　　　　   法　官  楊  文  廣
 　　　　　　　　　　　　　 　 法　官  簡  芳  潔                          
以上正本證明與原本無異。     
不得再抗告。

                               書記官  廖  婉  菁

中　　華　　民　　國　　110 　年　　8 　　月　　19　　日